臺灣基隆地方法院刑事裁定
109年度聲判字第24號
聲  請  人  許坤王


代  理  人  王永森律師
被      告  李通貴


上列聲請人因告訴被告傷害案件，不服臺灣高等檢察署檢察長於
中華民國109年11月19日駁回再議之處分（109年度上聲議字第99
 42號），聲請交付審判，本院裁定如下：
    主  文
聲請駁回。
    理  由
一、按告訴人不服上級法院檢察署檢察長或檢察總長認再議為無
    理由而駁回之處分者，得於接受處分書後10日內委任律師提
    出理由狀，向該管第一審法院聲請交付審判，刑事訴訟法第
    258條之1定有明文；又按法院認為交付審判之聲請不合法或
    無理由者，應駁回之，而法院為裁定前，得為必要之調查，
    同法第258條之3第2項前段、第3項分別定有明文。次按同法
    第258條之1規定告訴人得向法院聲請交付審判，係對於「檢
    察官不起訴或緩起訴裁量權」制衡之一種外部監督機制，法
    院僅就檢察官所為不起訴或緩起訴之處分是否正確加以審查
     ，以防止檢察機關濫權，依此立法精神，前揭「得為必要
    之調查」，其調查證據之範圍，自應以偵查中曾顯現之證據
    為限；而同法第260條對於不起訴處分已確定或緩起訴處分
    期滿未經撤銷者得再行起訴之規定，其立法理由說明該條所
    謂不起訴處分已確定者，包括「聲請法院交付審判復經駁回
    者 」之情形在內，是前述「得為必要之調查」，其調查證
    據範圍，更應以偵查中曾顯現之證據為限，不得就告訴人新
    提出之證據再為調查，亦不得蒐集偵查卷以外之證據，否則
    ，將與刑事訴訟法第260條之再行起訴規定，混淆不清，亦
    將使法院兼任檢察官而有回復「糾問制度」之虞；且法院裁
    定交付審判，即如同檢察官提起公訴使案件進入審判程序，
    是法院裁定交付審判之前提，必須偵查卷內所存證據已符合
    刑事訴訟法第251條第1項規定「足認被告有犯罪嫌疑」檢察
    官應提起公訴之情形，亦即該案件已經跨越起訴門檻，否則
    ，縱或法院對於檢察官所認定之基礎事實有不同判斷，但如
    該案件仍須另行蒐證偵查始能判斷應否交付審判者，因交付
    審判審查制度並無如同再議救濟制度得為發回原檢察官續行
    偵查之設計，法院仍應依同法第258條之3第2項前段規定，
    以聲請無理由裁定駁回。
二、本件聲請人即告訴人(下稱聲請人)許坤王以被告李通貴涉犯
    傷害罪嫌，向臺灣基隆地方檢察署檢察官提出告訴，嗣經該
    署檢察官於民國109年10月11日以109年度偵字第1661號為不
    起訴處分（下稱原不起訴處分）後，聲請人不服而聲請再議
     ，復經臺灣高等檢察署檢察長於109年11月19日以109年度
    上聲議字第9942號處分書駁回再議之聲請（下稱駁回再議處
    分 ）等情，有上開不起訴處分書及駁回再議處分書在卷可
    稽，並經本院依職權調取前揭卷宗核對無誤，而聲請人於10
    9年11月30日收受該駁回再議處分後，委任王永森律師於同
    年12月8日提出刑事交付審判聲請狀，此有聲請人刑事委任
    狀、聲請人所提刑事聲請交付審判狀上本院收狀戳在卷可稽
    ，是聲請人之聲請程序合於首揭規定，先予敘明。
三、聲請交付審判意旨略以:㈠聲請人遭毆打時，已看見毆打之人
    為身著紅色衣服之男子；聲請人自昏迷倒地甦醒後，在路人
    幫忙下撿起眼鏡及口罩，發現眼鏡鏡片不見詢問時，路人手
    指後方並稱：去問打你的人，聲請人順著手指方向，看見在
    草莓攤位之被告，被告身上穿著之紅衣服顏色、式樣，均與
    毆打聲請人之人所穿之紅衣服完全相同，體型亦相同，立即
    確認被告即係毆打聲請人之人。並無原檢察官不起訴理由及
    臺灣高等檢察署駁回再議理由認定聲請人前後所述並非一致
    及在發生肢體衝突之當下無可特定該人之長相或特徵之情形
    。㈡事發後警察到場，聲請人表明要對被告提告，警察抄錄
    被告身分資料後，一行人要到分局製作筆錄時，滷豬腳攤商
    李睿祥向聲請人表示：若聲請人不告打你的人，袁慧珍及喬
    翌晴母女就不會告聲請人等語；袁慧珍當日於分局向聲請人
    表示若聲請人不告打你的人，其與女兒喬翌晴亦不會對聲請
    人提告等語。顯見李睿祥及袁慧珍知悉毆打告訴人之穿紅衣
    服的人即為被告。㈢袁慧珍、喬翌晴常去被告攤位買東西而
    相識，其三人為認識之朋友關係，本案事發在109年3月8日
    ，喬翌晴當日前往醫院驗傷，卻未在當日製作筆錄對聲請人
    提告，反而係確認聲請人對被告提告後，袁慧珍、喬翌晴才
    對聲請人提告，與常情有違，可證其二人為被告脫免罪責，
    有刻意避重就輕，互相串供。原不起訴處分及駁回再議處分
    之認定，顯與論理法則、經驗法則及證據法則有違等違背法
    令之情形，足以動搖原處分之決定等語。
四、本件聲請人雖以前揭情詞認被告涉嫌傷害罪嫌，並以原不起
    訴處分及再議駁回處分，有上開瑕疵為由，向本院聲請交付
    審判，然查：
  ㈠聲請人於警詢係稱：「因為當時頭暈暈的，依稀有聽到民眾
    說打我的人是穿紅衣服的，我就起身查看，當下發現只有草
    莓攤老闆就穿紅衣服」，於偵訊時稱：「..一轉頭就被一名
    穿紅衣服的男子抓住身體，猛打，我就跌倒在地，那個人又
    把我抓起來打，我又倒下去，起來後發現口罩、眼鏡都不見
    了，後來有路人幫我撿起來交給我，我發現鏡片不見，有人
    往後面比說去問打你的人，但沒說誰打我，我就照他比的方
    向找，看到草莓攤老闆穿紅衣服，我問他『你把我鏡片打到
    哪裡去』，他不理我，旁邊又有一個人說『如果你不告穿紅衣
    服的人，那對母女就不會告你』我認為就是草莓攤老闆打我
    」等語。是聲請人已於警詢、偵訊自承係聽聞旁人說打人之
    人穿著紅衣，看見巿場僅有草莓攤老闆穿紅衣，是以認其即
    為打人之人等情，易而言之，聲請人於員警初詢時自承並未
    親見毆打自己之人面貌衣著，僅因旁人講述，自行認定為身
    著紅衣之被告所毆打。聲請人雖又稱旁人指向被告，惟該「
    旁人」是否見到聲請人遭被告毆打之情景?「旁人」是否確
    實指向被告?聲請人所謂「旁人」究竟為誰?等節均不可知，
    是聲請人遭毆等情縱然為真，然毆打聲請人之人是否確為本
    案被告，實無證據可佐。聲請人既然於警詢自述未見到毆打
    之人，而於聽聞旁人所言、所指後，猜測為被告，再於偵訊
    直指係被告所為，顯見警偵訊之指述內容，均係因其自行猜
    測被告為行為人後所為之指訴，難採為不利被告之證據。
　㈡況案發之初，經警到場處理時，現場混亂，證人袁慧珍、喬
    翌晴均受有傷害，尚未決定是否對聲請人提告，亦未驗傷，
    旁人豈會在現場對聲請人擅自代袁慧珍、喬翌晴講述「如果
    你不告穿紅衣服的人，那對母女就不會告你」等語?證人袁
    慧珍、喬翌晴遭聲請人毆傷，為聲請人所涉傷害案之被害人
    ，是否對聲請人提起傷害告訴，係其二人法律上權益，與聲
    請人是否對紅衣男子提告無涉，衡以常情，袁慧珍、喬翌晴
    豈會因聲請人有無另行對被告提出告訴，再決定是否對聲請
    人提出告訴?又聲請人以袁慧珍、喬翌晴109年3月9日製作警
    詢筆錄暨提出告訴之時間，在聲請人對被告提告之時間為後
    ，推測其二人係為被告脫免罪責，始對聲請人提出告訴，因
    而認為紅衣男子即為被告云云，均屬無據。　
　㈢基隆市警察局第三分局員警於案發後至現場攤商進行查訪，
    證人李睿祥於警詢稱：沒有目睹當時情況，但大概知道是一
    位老人與母女發生糾紛，有互相爭執和拉扯，看情況有點混
    亂，另外似乎還有和草莓攤介入發生糾紛，當時到場時只見
    母女尚在與老人爭執，怕他們再起衝突，所以把他們再分開
    一點，至於草莓攤的人已回到攤位繼續賣草莓等語，並未親
    眼見到被告與聲請人有何衝突，聲請人雖於聲請再議狀補述
    李睿祥即為說該句「如果你不告穿紅衣服的人，那對母女就
    不會告你」之人，然依李睿祥上開所述，其與袁慧珍、喬翌
    晴及聲請人均不相識，與本案無涉，且未見到本案發生經過
    ，對於糾紛緣起均無所知，難認李睿祥就本案紛爭有何勸誘
    聲請人不要提告之立場。至於在巿場內之其他營業者李倩怡
    、李漢雄、高偉芳等人皆未目睹事發經過，此外亦未查得其
    他目睹被告毆打聲請人之證人，有基隆巿警察局第三分局七
    堵派出所訪查紀錄表4紙在卷可稽，從而聲請人所指，實無
    憑據。
　㈣證人喬翌晴於偵查證稱：「許坤王應該用右手朝我左臉揮了
    一拳，我的眼鏡就噴飛到旁邊草莓攤的攤位上，許坤王抓著
    我，用手打我頭跟身體...草莓攤的老闆有過來把他拉開，
    附近攤商也有過來幫忙；我不知道許坤王有無跟其他人發生
    衝突，我後來在找眼鏡，也沒有注意有沒有人在打架，我抓
    住許坤王要報警，許坤王當時好好的站在那裏，沒人跟他打
    架，身上也沒有任何外傷，我要報警時，草莓攤老闆就已經
    回到他的攤位上」等語。證人袁慧珍於偵查證稱：「...許
    坤王就回頭用拳頭打喬翌晴左臉一下、脖子、身體，喬翌晴
    眼鏡就掉了，草莓攤老闆就出來將許坤王拉開，我趕緊將喬
    翌晴眼鏡撿起，喬翌晴站起來拉住許坤王叫他不准走要報警
    ，兩個一直拉扯；我沒看到草莓攤老闆與許坤王有發生衝突
    ，因為我轉身去找喬翌晴眼鏡，不清楚有無其他攤販和許坤
    王發生衝突」等語。是證人喬翌晴、袁慧珍亦僅見到被告係
    將聲請人拉開，均未見到被告有何毆打聲請人之行為。
　㈤另依現場照片所見，被告當時雖身著紅色上衣，然市場內熙
    來攘往，發生衝突時情況混亂，除了被告外，尚有其他攤商
    、民眾前來協助制止，實難僅憑被告於事發時前去幫忙架開
    聲請人一舉，遽對其為不利之認定。此外，復查無其他積極
    證據足認被告確有上述傷害犯行，揆諸首揭法條，應認其犯
    罪嫌疑不足。
五、綜上所述，聲請人就被告涉犯傷害等罪嫌，聲請交付審判，
    但依本件卷存之積極證據，尚不足以證明上開罪嫌，原不起
    訴處分書及駁回再議處分書根據卷內事證，敘明取捨證據認
    定事實之理由，並以被告犯罪嫌疑不足，予以不起訴處分及
    駁回再議之聲請，對照卷內資料，於法並無不當。聲請人指
    摘本件不起訴及駁回再議之處分違法不當，聲請對被告就上
    述罪名交付審判，尚無理由，應予駁回。
六、依刑事訴訟法第258條之3第2項前段，裁定如主文。
中　　華　　民　　國　　110 　年　　1 　　月　　28　　日
                  刑事第五庭審判長法　官　吳佳齡
　　　　　　　　　                法　官  陳怡安
　　　　　　　　　                法　官  鄭虹真
以上正本證明與原本無異。
不得抗告。
中　　華　　民　　國　　110 　年　　2 　　月　　5 　　日
                                書記官　周育義